【裁判字號】    95,簡上,1003
【裁判日期】    951214
【裁判案由】    傷害等
【裁判全文】
臺灣高雄地方法院刑事判決            95年度簡上字第1003號
上  訴  人 乙○○
即  被  告
選任辯護人  林鴻駿律師
上  訴  人  丙○○
即  被  告
上列上訴人因傷害等案件，不服本院高雄簡易庭民國95年6月30
日95年度簡字第3417號判決（聲請簡易判決處刑案號：臺灣高雄
地方法院檢察署95年度偵字第12602 號），提起上訴，本院管轄
之第二審合議庭判決如下：
    主  文
原判決關於丙○○犯致令他人物品不堪用罪部分、乙○○犯公然
侮辱罪部分均撤銷。
丙○○犯致令他人物品不堪用罪，處罰金銀元壹仟元即新臺幣參
仟元，如易服勞役，以新臺幣壹仟元折算壹日。
乙○○犯公然侮辱罪，處罰金銀元壹仟伍佰元即新臺幣肆仟伍佰
元，如易服勞役，以新臺幣壹仟元折算壹日。
其他上訴駁回。
乙○○、丙○○就上開撤銷改判部分與駁回上訴部分，均緩刑貳
年。
    事  實
一、丙○○與乙○○係住高雄市○○區○○街22弄之鄰居，平日
    因債務糾紛及丙○○飼養寵物之問題，時有嫌隙。民國94年
    11月12日晚上11時30分許，丙○○牽著其飼養的狗在住處巷
    內，適乙○○騎乘車號ZDB- 886號機車回到住處巷口，丙○○所飼養的狗突然衝向乙○○，乙○○即基於公然侮辱之犯
    意，在該公共場所對丙○○辱罵：「幹你娘，你養那什麼狗
    」等語，丙○○氣憤之餘，乃基於毀損之犯意，將乙○○所
    騎乘之上開機車推倒，致該機車手控制座及火星塞帽損壞而
    不堪使用，乙○○仍接續對丙○○辱罵「幹妳娘」等語，丙○○遂萌生傷害之犯意，徒手推打乙○○，致乙○○倒地，
    受有左肩挫擦傷、左臀及髖部挫傷併左骨盆骨折、線性不完
    全及左手掌、雙前臂多處挫擦傷等傷害，乙○○自地上爬起
    之後，猶接續對丙○○辱罵「幹你娘」等語，並另基於傷害
    之犯意，衝向丙○○並強力拉扯，致丙○○受有右前臂及嘴
    唇擦傷等傷害。
二、案經丙○○、乙○○告訴臺灣高雄地方法院檢察署檢察官偵
    辦起訴。
    理  由
壹、程序事項：
一、按被告以外之人於審判外之陳述，原則不得作為證據，此係
    本於傳聞法則，所為之規定。惟如係於偵查中向檢察官所為
    之陳述，除顯有不可信之情況者外，因符合傳聞法則之例外
    而得為證據，刑事訴訟法第159 條第1 項、第159 條之1 第
    2 項定有明文。本件證人吳婉君、丁○○、上訴人即被告乙○○、丙○○分別以證人身分於偵訊中之證述雖均屬傳聞證
    據，惟本院審酌該言詞陳述作成，並無顯不可信之情況，上
    開證人於偵查中之陳述，自得作為證據。
二、又本件上訴人乙○○、丙○○所提出高雄市立聯合醫院（下
    稱聯合醫院）診斷證明書及驗傷診斷書，均屬公務員職務上
    製作之紀錄文書，且係案發日翌日至前開醫院治療，顯屬可
    信，符合刑事訴訟法第159 條之4 傳聞法則之例外而得採酌
    為本案認定事實之基礎，被告乙○○雖以丙○○所提出上開
    診斷證明書有造假之嫌，主張無證據能力，惟並未提出證據
    以佐其說，自不足以採憑。
貳、實體事項：
一、訊據被告丙○○對於所犯傷害罪、毀損罪及被告乙○○對與
    所犯公然侮辱罪，均坦承不諱，核與證人即被告乙○○之女
    兒吳婉鈞、證人即鄰居丁○○及丙○○、乙○○互就對方所
    涉傷害、毀損、公然侮辱部分犯行，以證人身份於偵查中之
    證述相符（分別見95年他字第197 號卷第51-52 頁），復有
    乙○○聯合醫院驗傷診斷書、聯合醫院診斷證明書、聯合醫
    院95年9 月22日高市聯醫病字第0950005742號函及乙○○受
    傷、車損照片共6 紙及機車修復統一發票、估價單各1 紙在
    卷可稽（分別見95年他字第197 號卷第5 至9 頁、第43頁；
    本院卷第52頁），足認被告自白與事實相符，被告丙○○傷
    害罪、毀損罪及乙○○公然侮辱罪犯行，均堪以認定。
二、被告乙○○雖矢口否認有何傷害丙○○之犯行，辯稱伊確實
    沒有抓傷丙○○，也沒有與丙○○發生拉扯，當時丙○○手
    上拿了1 枝木棍作勢要打伊，丁○○等人即將丙○○推開云
    云。惟證人丁○○於偵查中證稱：丙○○過去作勢要打架的
    樣子，乙○○再罵了一聲三字經，丙○○即出拳打乙○○的
    臉部，乙○○就摔倒，待乙○○站起來後兩人還是繼續推拉
    ，伊在一旁勸架要把他們推開，後來警察來處理等語（見95
    年他字第197 號卷第52頁），與丙○○以證人身分於偵查中
    證稱：乙○○與伊兩人發生拉扯，伊的手與嘴角因而受傷等
    語（見95年他字第197 號卷第61頁）相互以觀，堪認丙○○
    、乙○○於發生爭吵當時，乙○○確有於激憤之虞，與丙○○發生拉扯。再參以丙○○所提出聯合醫院診斷證明書「病
    名：嘴唇擦傷、右前臂擦傷」之記載（見95年他字第197 號
    卷第21頁），核該受傷部位，應係雙方在拉扯中丙○○因防
    禦或閃避不及而受之傷害，足認被告乙○○確有傷害丙○○
    之犯行無訛。本件事證明確，被告乙○○之傷害犯行亦堪認
    定。
三、論罪及就被告丙○○所犯毀損罪與被告乙○○所犯公然侮辱
    罪部分撤銷改判之理由：
    (一)被告丙○○、乙○○行為後，刑法業於94年2 月2 日修正
    公布部分條文，並於95年7 月1 日施行。依修正後刑法第2
    條第1 項規定：「行為後法律有變更者，適用行為時之法律
    。但行為後之法律有利於行為人者，適用最有利於行為人之
    法律」。又本次修正涵蓋之範圍甚廣，故比較新舊法時，應
    就罪刑有關之共犯、牽連犯、連續犯、有無累犯加重、自首
    減輕暨其他法定加減原因等一切情形，綜其全部罪刑之結果
    而為比較，復有最高法院95年5 月23日所為之95年度第8 次
    刑庭會議決議可資參照。茲就本案有關之新舊法比較部分，
    臚列如下：
    1.刑法分則編各罪所定罰金之貨幣單位原為銀元，且依修正
      前刑法第33條第5 款規定，罰金刑為1 銀元以上，而有關
      罰金倍數之調整及銀元與新台幣之折算標準，則定有「罰
      金罰鍰提高標準條例」及「現行法規所定貨幣單位折算新
      台幣條例」，除罰金以1 銀元折算3 元新台幣外，並將72
      年6 月26日以前修正之刑法部分條文罰金數額提高2 至10
      倍，其後修正者則不再提高倍數；嗣修正後刑法第33條第
      5 款則將罰金刑提高為新台幣1 千元以上，並以百元計算
      之，且因刑法第33條第5 款所定罰金貨幣單位既已改為新
      台幣，刑法分則編各罪所定罰金之貨幣單位亦應配合修正
      為新台幣，暨考量刑法修正施行後，不再適用「現行法規
      所定貨幣單位折算新台幣條例」，為使刑法分則編各罪所
      定罰金之最高數額與刑法修正前趨於一致，爰增訂刑法施
      行法第1 條之1 規定，將刑法分則編各罪所定罰金之貨幣
      單位均改為新台幣，並將72年6 月26日以前修正之刑法部
      分條文罰金數額提高為30倍，其後修正者則提高為3 倍。
      是以刑法分則編各罪所定罰金刑之最高數額，於上開規定
      修正後仍屬一致，並無不同；但其罰金刑之最低數額，修
      正前1 銀元以上之規定，經配合修正前罰金罰鍰提高標準
      條例第2 條【現已刪除】規定，就其原定數額提高為10倍
      ，再經折算，即為新台幣30元，因修正後已提高為新台幣
      1 千元以上，自以修正前之規定較為有利。揆諸上開準據
      法，本案關於刑法第277 條第1 項、第309 條第1 項、第
      354 條之法定刑罰金部分，自應適用行為時之法律即修正
      前刑法第33條第5 款規定決定其罰金部分之法定刑。
    2.修正前刑法第41條第1 項前段原規定：「犯最重本刑為五
      年以下有期徒刑以下之刑之罪，而受六個月以下有期徒刑
      或拘役之宣告，因身體、教育、職業、家庭之關係或其他
      正當事由，執行顯有困難者，得以一元以上三元以下折算
      一日，易科罰金」，且被告2 人行為時之易科罰金折算標
      準，依修正前罰金罰鍰提高標準條例第2 條前段（現已刪
      除）之規定，本係就其原定數額提高為100 倍折算1 日，
      故被告行為時之易科罰金折算標準乃以銀元300 元折算1
      日，經折算後應以新臺幣900 折算為1 日。惟修正後刑法
      第41條第1 項前段則改以：「犯最重本刑為五年以下有期
      徒刑以下之刑之罪，而受六個月以下有期徒刑或拘役之宣
      告者，得以新臺幣一千元、二千元或三千元折算一日，易
      科罰金」，乃就易科罰金之折算標準予以提高，當以修正
      前規定較有利於被告。
    3.被告2 人於行為時，刑法第42條第2 項前段規定：「易服
      勞役以1 元以上3 元以下折算1 日」，又被告行為時之易
      服勞役折算標準，業據修正前罰金罰鍰提高標準條例第2
      條前段規定，就其原定數額提高為100 倍折算1 日，則本
      件被告行為時之易服勞役折算標準，應以銀元300 元折算
      1 日，即新台幣900 元折算1 日。惟95年7 月1 日修正公
      佈施行之刑法第42條第3 項前段規定：「易服勞役以新台
      幣1 仟元、2 仟元或3 仟元折算1 日」，比較修正前後之
      易服勞役折算標準，以修正後之規定，較有利於被告，則
      應依刑法第2 條第1 項但書規定，以修正後刑法之規定，
      定易服勞役之折算標準。
    4.經綜其等全部罪刑之結果而為比較，除易服勞役部分應適
      用修正後刑法第42條第3 項規定外，其餘均以修正前刑法
      有利於被告2 人，應適用修正前刑法之規定，合先敘明。
    (二)核被告丙○○所為，係犯刑法第277 條第1 項之傷害罪、
    第354 條之毀損罪；核被告乙○○所為，係犯刑法第309 條
    第1 項之公然侮辱罪、第277 條第1 項之傷害罪。被告乙○○基於同一公然侮辱之犯意，於同一時、地接續辱罵告訴人
    丙○○，係以一行為侵害同一法益，為接續犯。又被告2 人
    就其等分別所犯上開2 罪間，犯意個別，行為互殊，應予分
    論併罰。
    (三)原判決就被告2 人所犯傷害罪部分，認罪證明確，因而適
    用刑法第277 條第1 項、第41條第1 項前段、罰金罰鍰提高
    標準條例第1 條前段、第2 條之規定，並審酌被告2 人對於
    雙方發生之糾紛，不知理性看待，選擇以惡言、惡行相對，
    惟念及其等均無前科，並考量被告2 人之犯罪動機、目的、
    手段、所受傷勢、損害等一切情狀，就被告丙○○犯傷害罪
    部分，量處拘役40日；就被告乙○○犯傷害罪部分，量處拘
    役拾伍日，經核原判決此部分認事用法均無不合，量刑亦稱
    允當。被告2 人就此部分分別以量刑過重與並無傷害犯行提
    起上訴，為無理由，應予駁回。
    (四)原判決就被告丙○○所犯毀損罪及乙○○所犯公然侮辱罪
    部分，予以論罪科刑，固非無見。惟按行為後法律有變更者
    ，依修正後刑法第2 條第1 項規定，以適用行為時法為原則
    ，惟如裁判時法有利於行為人，則例外的適用裁判時法，本
    件原判決未及比較罰金易服勞役新舊法適用，上訴後經比較
    結果就罰金易服勞役之折算標準，以新法有利於被告2 人，
    是縱原判決別無其他撤銷事由，仍應由本院以此為由就被告
    丙○○所犯毀損罪及被告乙○○所犯公然侮辱罪部分撤銷改
    判。
四、科刑之理由：
    (一)爰審酌被告丙○○及乙○○僅因細故，即分別以毀損對方
    機車手控制座、火星塞帽及公然侮辱之方式洩憤，行為實不
    足取，惟念渠等均無前科，有臺灣高等法院被告前案紀錄表
    各1 份在卷足憑，另考量被告2 人之犯罪動機、目的、手段
    、損害等一切情狀，分別就被告丙○○犯毀損部分犯行，處
    罰金銀元1000元；就乙○○犯公然侮辱部分犯行，處罰金銀
    元1500元，並均依刑法第42條第3 項諭知以新臺幣1000元折
    算1 日之易服勞役折算標準，以資儆懲。
    (二)末以被告丙○○、乙○○2 人均未曾受有期徒刑以上刑之
    宣告，此有臺灣高等法院被告前案紀錄表1 份在卷足參（見
    本院卷第15至17頁），堪認素行尚佳，僅因一時失慮，致罹
    刑典，且雙方已達成和解等情，有和解書1 紙（見本院卷第
    69至70頁、第83頁）在卷可考，信其等經此刑之宣告後，應
    知警惕而無再犯之虞，本院因認以暫不執行其刑為適當，爰
    併予宣告緩刑2 年，用啟自新。
五、適用之法律：
    (一)應依刑事訴訟法第455 條之1 第1 項、第3 項、第368 條
    、第369 條第1 項前段、第364 條、第299 條第1 項前段。
    (二)刑法第2 條第1 項後段、第309 條第1 項、第354 條、第
    42條第3 項前段，刑法施行法第1 之1 條第1 項、第2 項後
    段，判決如主文。
本案經檢察官甲○○到庭執行職務。
中    華    民    國    95    年    12    月    14    日
                  刑事第六庭審判長法  官  曾逸誠
                                  法  官  李  蓓
                                  法  官  王  琁
上正本證明與原本無異
不得上訴。
中    華    民    國    95    年    12    月    15    日
                                  書記官  黃國忠
附錄本案論罪科刑法條全文：
中華民國刑法第309條
（公然侮辱罪）
公然侮辱人者，處拘役或 3 百元以下罰金。
以強暴犯前項之罪者，處 1 年以下有期徒刑、拘役或 5 百元以
下罰金。
中華民國刑法第354條
（毀損器物罪）
毀棄、損壞前二條以外之他人之物或致令不堪用，足以生損害於
公眾或他人者，處2 年以下有期徒刑、拘役或5 百元以下罰金。


司法院資訊處製作；財團法人民間司法改革基金會備份。
